臺灣臺北地方法院刑事判決　　　　　　　　　　　　九十三年度訴字第一四九四號
　　公　訴　人　臺灣臺北地方法院檢察署檢察官
　　被　　　告　丁○○
右列被告因偽造文書等案件，經檢察官聲請以簡易判決處刑（九十三年度偵字第一三
五九八號），本院受理後（受理案號：九十三年度簡字第二六０八號），認不宜逕以
簡易判決處刑，本院適用通常訴訟程序判決如左：
    主  　文
丁○○故買贓物，處有期徒刑月。又攜帶凶器竊盜，處有期徒刑捌月。扣案如附表
一所示之物沒收。又行使偽造私文書，足生損害於公眾及他人，處有期徒刑柒月。如
附表二所示偽造之署押均沒收。應執行有期徒刑壹年肆月。扣案如附表一所示之物沒
收。如附表二所示偽造之署押均沒收。
    犯罪事實
一、丁○○明知真實姓名年籍不詳、綽號「楊桃」之成年男子，於民國九十二年一月
    上旬某日，所出售之車號ＣＫ─七四二七號（引擎號碼：Ｋ一一ＧＬＡ三三一七
    ０號）之自用小客車係來路不明之贓物（該部汽車原係乙○○於九十一年十二月
    八日晚間十一時許，在台北市○○區○○路一段九十六號前所失竊），竟仍以新
    臺幣（下同）五萬元之低價故買之，並將原車牌二面卸下，換上其事後所竊取之
    「ＧＥ－三六七六號」車牌二面（詳後述）而使用之。
二、丁○○意圖為自己不法所有之犯意，於九十二年八月三十日晚間七時許，在台北
    縣新店市○○路、中興路口附近之北二高橋下停車場內，攜帶其所有為金屬製成
    ，全長十九點六公分，而在客觀上足以對人之生命、身體、安全構成威脅而屬凶
    器之梅花活動式板手一支，竊取甲○○所有，停放於該處之車號ＧＥ－三六七六
    號自用小客車車牌二面，並將上開二面「ＧＥ─三六七六號」自用小客車車牌，
    懸掛於前述其所故買之贓車上使用。
三、九十二年八月三十一日晚間七時許，丁○○駕駛懸掛前述其所竊得車牌之前述乙○○失竊之汽車行經台北市中山區○○○路、林森北路口，為台北市政府警察局
    中正第二分局（以下稱中正二分局）員警林華安查獲，並扣得其所有用供其遂行
    前開竊取車牌所用之梅花板手一支。林華安警員隨即將丁○○帶回中正二分局警
    備隊進行偵訊，丁○○慮及其前於九十二年七月十五日因犯業務侵占案件及詐欺
    案件，為台灣高等法院判處應執行有期徒刑十月確定（九十二年度上易字第九０
    ０號），尚未到案執行，如以真實之身分應訊，乃有遭警解送檢察官執行之危險
    ，而因其記得其胞兄丙○○之年籍資料，乃竟基於行使偽造私文書冒名應訊之單
    一接續犯意：
    (1)因警員先依丁○○所報丙○○之年籍，調閱丙○○之口卡片以資核對年籍資料
      是否正確，丁○○乃在該口卡片下方表示以丙○○本人簽名之意思，偽簽「許
      文張」署押一枚（另含指印一枚）；
    (2)次於警員謝榮志所製作之夜間偵訊同意書之同意人簽章欄、刑事訴訟法第
      九十五條權利告知書及通知被逮捕人之逮捕通知書收受人簽章欄上各偽造丙○○之署押一枚（均另含指印一枚），而偽造完成丙○○以其名義同意在夜
      間接受偵訊、收受該權利告知書及收受該逮捕通知書之三份私文書後，將
      該同意書、權利告知書及通知書持向警員謝榮志行使而交還該同意書、權利告
      知書及通知書；
    (3)隨後在林華安警員對其制作之偵訊筆錄上表示以丙○○本人簽名之意思，偽造
      「丙○○」之署押三枚（另含指印六枚）；
    (4)繼而又在該警備隊內，就員警針對其所竊取上開二面車牌及扣案之梅花板手所
    　攝相片上，表示以丙○○本人簽名之意思，偽簽「丙○○」署押一枚（另含指
      印八枚）；
    (5)經警於九十二年九月一日將丁○○移送台灣台北地方法院檢察署（以下稱台北
      地檢署）內勤檢察官訊問，復在書記官制作之訊問筆錄上，表示以丙○○本人
      簽名之意思，偽簽「丙○○」之署押一枚，以上均足以生損害於警察機關、檢
      察機關對於偵查犯罪之正確性及丙○○。
四、嗣經台北地檢署檢察官傳喚丙○○到案，經丙○○供稱其並未在前述時地接受偵
　　訊，而丁○○亦於九十三年三月間進入台灣台北監獄執行前開十月有期徒刑，經
    檢察官指揮員警進入監獄對丙○○偵訊，方知上情。
五、案經中正二分局移送台北地檢署檢察官聲請以簡易判決處刑，本院受理後，認不
    宜逕以簡易判決處刑，改依通常程序審理。
    理      由
壹、證據之認定：
  一、右揭犯罪事實一部分關於被告於上揭時間向綽號「楊桃」之男子所購買之前開
      汽車，確係乙○○所失竊之贓物乙節，業據被害人乙○○於警詢時證述明確（
      見九十二年度偵字第二三三七九號偵查卷第十頁及第二十三頁偵訊筆錄），並
      有乙○○為領回其所失竊之汽車而所立具之贓物認領保管單（見同上偵查卷第
      十三頁）、前開被竊車輛之遺失受理報案暨尋獲證明單（見同上偵查卷第十四
      頁）、被害人乙○○所有前開ＣＫ─七四二七號汽車（引擎號碼：Ｋ一一ＧＬ
      Ａ三三一七０號）之鑑識照片四張（見九十三年度偵字第一三五九八號偵查卷
      第十二頁、第十三頁）等在卷足憑。而被告亦於警詢、偵查及本院審理時對此
      部分犯罪事實供承不諱（見九十二年度偵字第二三三七九號偵查卷第八頁、第
      九頁偵訊筆錄，九十三年度偵字第一三五九八號卷第四頁至第五頁偵訊筆錄、
      第四十一至第四十二頁訊問筆錄及本九十三年十二月一日審判筆錄參照），是
      依(1)被害人乙○○之供述、(2)前述贓物認領保管單、(3)被竊車輛之遺失受理報
      案暨尋獲證明單、(4)鑑識照片四張等補強證據已足資擔保被告於警詢、偵查及
      本院審理中就此部分事實所為上開任意性自白具有相當程度之真實性，而得使
      本院確信被告前述自白之犯罪事實確屬真實，從而依刑事訴訟法第一百五十六
      條第一項「被告之自白，非出於強暴、脅迫、利誘、詐欺、違法羈押或其他不
      正之方法，且與事實相符者，得為證據。」及第二項「被告之自白，不得作為
      有罪判決之唯一證據，仍應調查其他必要之證據，以察其是否與事實相符。」
      規定，本院自得依被告前述自白及各該補強證據認定被告確有前述之犯行，此
      部分之事證明確，被告此部分之犯行堪以認定。
  二、右揭犯罪事實二部分，關於被害人甲○○所有前開二面汽車車牌確實於前述時
      地失竊乙節，業據被害人甲○○於警詢時證述明確（見九十二年度偵字第二三
      三七九號卷第十一頁偵訊筆錄），並有甲○○為領回失竊二面車牌而所立具之
      贓物認領保管單（見同上偵查卷第十三頁）在卷可憑，復有扣案之梅花板手一
      支可資佐證，而被告亦於警詢、偵查及本院審理時對此部分犯罪事實供承不諱
      （同前筆錄參照），是依(1)被害人王根全之供述、(2)前述贓物認領保管單、(3)
      扣案之梅花板手一支等補強證據已足資擔保被告於警詢、檢察官偵查及於本院
      審理中就此部分事實所為上開任意性自白具有相當程度之真實性，而得使本院
      確信被告前述自白之犯罪事實確屬真實，從而依前揭刑事訴訟法第一百五十六
      條第一項、第二項，本院自得依被告前述自白及各該補強證據認定被告確有前
      述攜帶凶器加重竊盜之犯行，此部分之事證明確，被告此部分之犯行堪以認定
      。
　三、右揭犯罪事實三之部分，關於被告為警查獲後，冒用其胞兄丙○○之名義，先
      後在中正二分局警備隊、台北地檢署內以丙○○之名義應訊，及先後接續在前
      指認口卡片、偵訊筆錄、指認相片、訊問筆錄上偽造丙○○之署押，並於前述
      夜間偵訊同意書、權利告知書、逮捕通知書上偽造丙○○之署押，而偽造完成
      丙○○以其名義同意在夜間接受偵訊、收受該權利告知書及收受該逮捕
      通知書之三份私文書，表示已知悉因何原因將其逮捕之證明、已知悉依刑事訴
      訟法第九十五條之規定所享有法律上之權利、同意在夜間接受偵訊，嗣將該偽
      造之逮捕通知書、權利告知書、夜間訊問同意書持向警員行使等事實，有前開
      指認口卡片、偵訊筆錄、指認相片、訊問筆錄及夜間偵訊同意書、權利告知書
      、逮捕通知書等在卷可稽（見九十二年度偵字第二三三七九號偵查卷第八頁至
      第九頁、第十二頁、第十七頁至第二十頁及九十二年度核退偵字第二四四九號
      偵查卷內九十二年九月一日訊問筆錄），而上開文書上丙○○之姓名署押及指
      印係均非為丙○○所親簽，而均係由被告所偽造乙節，亦據丙○○於檢察官偵
      查時時證述明確（見九十二年度偵字第二三三七九號偵查卷第四四頁至第四五
      頁訊問筆錄），且被告於警詢、檢察官偵查及於本院九十三年十二月一日審理
      時對於此部分犯罪事實亦供承不諱（見九十三年度偵字第一三五九八號偵查卷
      第四頁至第五頁偵訊筆錄、第四一頁至第四二頁訊問筆錄及本院當日審判筆錄
      ），是依(1)附卷之前開指認口卡片、偵訊筆錄、指認相片、訊問筆錄、夜間偵
      訊同意書、權利告知書、逮捕通知書及(2)被害人丙○○之證述等補強證據，亦
      皆足資擔保被告於警詢、偵查、本院審理中就前開事實所為上述任意性自白具
      有相當程度之真實性，而得使本院確信被告前述自白之犯罪事實確屬真實，從
      而，依前揭刑事訴訟法第一百五十六條第一項、第二項規定，本院自得依被告
      自白及各該補強證據認定被告確有此部分之犯行。而被告並非丙○○本人，其
      竟在前述指認口卡片、偵訊筆錄、指認相片、訊問筆錄上偽造丙○○之署押，
      並於前述夜間偵訊同意書、權利告知書、逮捕通知書上偽造丙○○之署押，而
      偽造完成丙○○以其名義同意在夜間接受偵訊、收受該權利告知書及收
      受該逮捕通知書之三份私文書，表示已知悉因何原因將其逮捕之證明、已知悉
      依刑事訴訟法第九十五條之規定所享有法律上之權利、同意在夜間接受偵訊，
      嗣將該偽造之逮捕通知書、權利告知書、夜間訊問同意書持向警員行使，自足
      以生損害於警察機關、檢察機關對於刑事案件偵查之正確性及丙○○，此部分
      之事證明確，被告此部分之犯行亦堪以認定。
貳、法律之適用：
  一、按被告就犯罪事實欄第一部分所載，明知綽號「楊桃」之男子所兜售之汽車為
      贓物而仍買受之行為，核其所為，係犯刑法第三百四十九條第二項之故買贓物
      罪。
  二、次按被告就犯罪事實欄第二部分所載，攜帶扣案之梅花板手竊取前開車牌之行
      為，被告於上揭時地竊盜所用之梅花板手一支，經本院於九十三年十二月一日
      審理時當庭勘驗結果為：其全長十九點六公分，為金屬製成，有該日審判筆錄
      可稽，則以該把梅花板手為金屬製成器物，且全長有十九點六公分乙節觀之，
      該把梅花板手不僅在客觀上已對人之生命、身體、安全構成威脅且具有危險性
      ，甚已足以殺傷人之生命、身體，則衡諸最高法院七十九年台上字第五二五三
      號判例所揭示之旨「刑法第三百二十一條第一項第三款之攜帶凶器竊盜罪，係
      以行為人攜帶凶器為其加重條件，此所謂凶器，其種類並無限制，凡客觀上足
      對人之生命、身體、安全構成威脅，具有危險性之凶器均屬之，．．．」，上
      述扣案之梅花板手當屬刑法第三百二十一條第一項第三款所稱之凶器。則核被
      告此部分行為，係犯刑法第三百二十一條第一項第三款攜帶凶器加重竊盜罪。
  三、被告就犯罪事實欄第三部分所記載之行為：
    (一)按人民被逮捕拘禁時，其執行機關應即將逮捕拘禁之原因，以書面告知本人及
      其本人指定之親友，提審法第二條第一項定有明文，是中正二分局依提審法上
      開規定所印制之前述二聯式逮捕通知書，其作用乃在告知被逮捕之人（即本件
      被告）及其親友被告係因何原因為警察機關所逮捕，被逮捕之人在上開逮捕通
      知書上簽名後再將通知書行使交還員警，乃向警察機關表示已知道警察機關係
      因為何原因將其逮捕及要否通知親友其已被逮捕，而可證明被逮捕之人已知悉
      其係因為何原因為警察機關所逮捕及要否通知親友其已被逮捕；另外，被告在
      如附表二編號二之權利告知書上之被告知人欄偽造丙○○之署押及指印後，將
      該告知書行使交還警察機關，該偽造之告知書亦可作為－其已知悉依刑事訴訟
      法第九十五條規定其享有何法律上權利－之證明；而被告在附表二編號一之夜
      間偵訊同意書之同意人簽章欄偽造丙○○之署押，偽造完成丙○○以其名義同
      意在夜間接受偵訊，乃表示其同意在夜間接受員警偵訊之證明，則核諸最高法
      院七十年台上字第五七八二號判例「送達證書乃表示收領訴訟文書送達之證明
      ，雖證書內容由送達人制作，但應由受送達人簽名蓋章或捺指印，以證明送達
      ，為法律規定之文書，其冒名簽收或蓋用印章偽造印章以示簽收，仍屬偽造文
      書。」及八十三年台上字第六六三一號判例「上訴人在交通違規通知單移送聯
      『收受通知聯者簽章』欄內偽簽『林某』姓名，自不待依據習慣或特約，單從
      形式上觀察，即足以知悉係表示由林某名義出具領收通知聯之證明，此與事先
      在印妥內容之收據上偽簽他人姓名之情形，無分軒輊，當然屬於刑法第二百十
      條所稱之私文書，原判決理由中論以準文書，引用刑法第二百二十條之規定，
      適用法則尚有未合」所揭示之旨，被告在前述逮捕通知書、權利告知書、夜間
      訊問同意書偽簽丙○○之姓名而偽造以丙○○名義表示已知悉因何原因將其逮
      捕之證明、已知悉依刑事訴訟法第九十五條之規定所享有法律上之權利、同意
      在夜間接受偵訊，嗣將該偽造之逮捕通知書、權利告知書、夜間訊問同意書持
      向警員行使而交還逮捕通知書、權利告知書、夜間訊問同意書行為，核係犯刑
      法第二百十六條、第二百十條之行使偽造私文書罪。
    (二)被告於上開警詢筆錄、訊問筆錄、指認照片、口卡片下方、逮捕通知書、權利
      告知書、夜間訊問同意書及口卡片影本上偽造丙○○署押（含指印）之行為，
      係其偽造私文書之部分行為，已為偽造私文書之行為所吸收，不另論罪；另被
      告偽造上開私文書之低度行為為其行使之高度行為所吸收，亦不另論罪。
    (三)又被告雖先後有三次行使偽造私文書之犯行，惟其該三次犯行實施之地點相同
      ，時間密接，依最高法院八十六年台上字第三二九五號判例「連續犯之成立，
      除主觀上須基於一個概括之犯意外，客觀上須先後數行為，逐次實施而具連續
      性，侵害數個同性質之法益，其每一前行為與次行為，依一般社會健全觀念，
      在時間差距上，可以分開，在刑法評價上，各具獨立性，每次行為皆可獨立成
      罪，構成同一之罪名，始足當之；如數行為於同時同地或密切接近之時地實施
      ，侵害同一之法益，各行為之獨立性極為薄弱，依一般社會健全觀念，在時間
      差距上，難以強行分開，在刑法評價上，以視為數個舉動之接續施行，合為包
      括之一行為予以評價，較為合理，則屬接續犯，而為包括之一罪。」所揭示之
      旨，其該三次行使偽造私文書之犯行，係在密切接近之時地實施，侵害同一之
      法益，在刑法上乃是屬於三個行使偽造私文書舉動之接續施行，被告所為上開
      行為之最終之目的則是欲以該三次行使偽造私文書行為之接續實施，避免警員
      發現其真實身分，故屬包括一罪之接續犯，應予說明。
  四、被告所犯上開故買贓物罪、加重竊盜罪、行使偽造私文書罪，犯意各別，行為
  　　互異，應分論併罰。
  五、爰審酌被告其智識程度、品行、犯罪所生危險、犯後尚能坦承犯行犯後態度良
  　　好等一切情狀，本院認全程到庭實行公訴之檢察官於本院審理時，向本院對被
    　告分別就其故買贓物罪具體求處判處有期徒刑三月，加重竊盜罪具體求處有期
      徒刑八月，行使偽造私文書部分具體求處有期徒刑七月，要與被告之犯行相當
      ，爰依檢察官之具體求刑，各量處如主文所示之刑，並依刑法第五十一條第五
      款規定合併定其應執行之刑。
  六、扣案如附表一所示之梅花板手一支，屬被告所有，且係供本件加重竊盜罪所用
      之物，業據被告丁○○供明在卷（見本院九十三年十二月一日審判筆錄），本
      院認上開梅花板手一支不宜發還被告繼續持有，有沒收之必要，應依刑法第三
      十八條第一項第二款、第三項之規定，予以宣告沒收。如附表二所示之署押，
      如前所述，均為被告所偽造，依刑法第二百十九條規定，不問屬於犯人與否，
      應由本院宣告沒收。
據上論斷，應依刑事訴訟法第四百五十二條、第二百九十九條第一項前段，刑法二百
十六條、第二百十條、第三百二十一條第一項第三款、第三百四十九條第二項、第五
十一條第五款、第九款、第十款，第二百十九條、第三十八條第一項第二款，罰金罰
鍰提高標準條例第一條前段，判決如主文。
本案經檢察官陳舒怡到庭執行職務。
中　　　華　　　民　　　國　　九十三　　年　　 十二 　　月　　  十五　　日
                                  臺灣臺北地方法院刑事第九庭
                                      審判長法  官  葉建廷
                                            法  官  林怡秀
                                            法  官  葉珊谷
右正本證明與原本無異。
檢察官、被告如不服本判決，應於判決送達後十日內，向本院提出上訴狀（被害人乙○○、甲○○及丙○○如不服本判決，應向檢察官提出聲請，由檢察官斟酌是否提起
上訴，不得直接向本院提起上訴，且上訴期間之計算，係以檢察官收受本判決之時間
為準，並非以被害人收受本判決之時間為準）。
                                            書記官  顏淑華
中　　　華　　　民　　　國　　  九十三 　　年　 　十二　　月　　十五　　日
附表一：
┌───┬─────┬───────┬────────────────┐
│編  號│  名    稱│  重量或數量  │  扣  押  物  品  清  單  編  號│
├───┼─────┼───────┼────────────────┤
│  １  │  梅花板手│  壹　　　　支│  台灣台北地方法院檢察署九十二年│
│      │          │  　　        │  度藍保管字第二二０二號編號二　│
└───┴─────┴───────┴────────────────┘
附表二：
┌──┬───────────────┬────────────────┐
│編號│文  書  名  稱                │偽  造  之  署  押  及  數  量  │
│    │                              │                                │
├──┼───────────────┼────────────────┤
│ 一 │九十二年偵字第二三三七九號偵查│偽造「丙○○」署押壹枚及指印壹枚│
│    │卷第十七頁之夜間偵訊同意書    │                                │
├──┼───────────────┼────────────────┤
│ 二 │同前偵查卷宗第十八頁之權利告知│偽造「丙○○」署押壹枚及指印壹枚│
│    │書                            │                                │
├──┼───────────────┼────────────────┤
│ 三 │同前偵查卷第十九頁之二聯式逮捕│偽造「丙○○」署押壹枚及指印壹枚│
│    │通知書                        │                                │
├──┼───────────────┼────────────────┤
│ 四 │同前偵查卷第二十頁之指認「許文│偽造「丙○○」署押壹枚及指印壹枚│
│    │章」口卡片影本                │                                │
├──┼───────────────┼────────────────┤
│ 五 │台灣台北地方法院檢察署九十二年│「權利告知欄」、「同意人簽名」、│
│    │偵字第二三三七九號偵查卷第八頁│ 「受訊問人」及騎縫上偽造「許文 │
│    │、第九頁之偵訊筆錄            │ 裕」之署押參枚及指印陸枚       │
├──┼───────────────┼────────────────┤
│    │台灣台北地方法院檢察署九十二年│「受訊問人」偽造「丙○○」署押壹│
│ 六 │核退字第二四四九號偵查卷內九十│ 枚                             │
│    │二年九月一日訊問筆錄          │                                │
├──┼───────────────┼────────────────┤
│ 七 │同編號六之偵查卷第十二頁之指認│ 指認照片處偽造「丙○○」署押壹 │
│    │照片二張                      │ 枚及指印捌枚                   │          │
└──┴───────────────┴────────────────┘
附錄本案論罪科刑法條全文：
中華民國刑法第二百十條：
偽造、變造私文書，足以生損害於公眾或他人者，處五年以下有期徒刑。
中華民國刑法第二百十六條：
行使第二百十條至第二百十五條之文書者，依偽造、變造文書或登載不實事項或使登
載不實事項之規定處斷。
中華民國刑法第三百二十一條：
犯竊盜罪而有左列情形之一者，處六月以上、五年以下有期徒刑：
一　於夜間侵入住宅或有人居住之建築物、船艦或隱匿其內而犯之者。
二　毀越門扇、牆垣或其他安全設備而犯之者。
三　攜帶兇器而犯之者。
四　結夥三人以上而犯之者。
五　乘火災、水災或其他災害之際而犯之者。
六　在車站或埠頭而犯之者。
前項之未遂犯罰之。
中華民國刑法第三百四十九條：
收受贓物者，處三年以下有期徒刑、拘役或五百元以下罰金。
搬運、寄藏、故買贓物或為牙保者，處五年以下有期徒刑、拘役或科或併科一千元以
下罰金。
因贓物變得之財物，以贓物論。
